【裁判字號】    90,判,827
【裁判日期】    900517
【裁判案由】    商標註冊
【裁判全文】
最  高  行  政  法  院  判  決                      九十年度判字第八二七號
    原      告  大西藏股份有限公司
    代  表  人  甲○○
    被      告  經濟部智慧財產局
    代  表  人  陳明邦
右當事人間因商標註冊事件，原告不服行政院中華民國八十八年九月二十日台八十八
訴字第三五二四一號再訴願決定，提起行政訴訟，本院判決如左：
    主  文
原告之訴駁回。
訴訟費用由原告負擔。
    事  實
緣原告於八十六年十一月六日以「大西藏」商標，指定使用於商品及服務分類表第三
類之線香、香末、烏沈香、環香、沈香、神音、盤香、沈香油、檀香油商品申請註冊
。被告以系爭商標圖樣之大西藏，原告以之作為商標，使用於指定之商品，有使公眾
對其出產地產生誤信之虞，乃依商標法第三十七條第六款之規定予以核駁，發給第0
000000號商標核駁審定書。原告不服，提起訴願、再訴願，遞遭決定駁回，遂
提起行政訴訟，茲摘兩造訴辯意旨於次：
原告起訴意旨略謂：按商標圖樣有「使公眾誤認誤信其商品之性質、品質或產地之虞
者」不得申請註冊，固為商標法第三十七條第六款所規定，惟其適用應有事實證據，
足資認定有使公眾誤信之虞為限，查「大西藏」中「西藏」二字為省名，固為事實，
但「大西藏」則非地理名稱甚明，原處分以「大西藏」易使人認係指中國大陸西藏地
方，以此作為商標使用，有使公眾對其商品產地誤信之虞。既無證據證明事實，任意
核駁自與法不合。況「大西藏」為原告公司特取部分又非地理名稱，並具顯著性，依
行政法院七十一年度判字第一二一二號判決暨被告核准「可麗亞」服務標章案例應准
註冊，為保護消費者權益，更應准註冊，原決定率予駁回，顯有未洽。請撤銷原決定
暨原處分。
被告答辯意旨略謂：按商標圖樣「使公眾誤認誤信其商品之性質、品質或產地之虞者
」，不得申請註冊，為商標法第三十七條第六款所明定。本件原告申請註冊之「大西
藏」雖係原告公司特取名稱，惟查西藏地區為密宗佛教盛行之地，位於西南邊陲疆域
廣大，物產亦以線香等為著名；且依現今社會大眾習慣就地理環境類似或生活習性相
彷彿者以涵蓋名稱稱之，如台北縣、市、基隆市統稱為「大台北地區」，今以「大西
藏」為商標申請註冊，實易使一般消費者誤認其指定使用商品「線香、香末、烏沈香
、環香．．．」係經由西藏地區特殊原料製造或與密宗佛教有密切關連者，自有首揭
法條之適用。是被告依法核駁其註冊之申請並無不合等語。
    理  由
按商標圖樣有使公眾誤認誤信其商品之性質、品質或產地之虞者，不得申請註冊，商
標法第三十七條第六款定有明文。查系爭「大西藏」商標圖樣之中文大西藏，有泛稱
西藏地區廣大疆域之意，且西藏地區盛行密宗佛教，原告以大西藏作為商標圖樣，指
定使用於線香、香末、烏沈香、檀香油等商品，易使一般消費者誤認該商品係西藏地
區盛行之密宗佛教所使用，或以西藏地區特殊原料所製造，或於西藏地區所產製，即
有使公眾對其商品之性質、品質或產地產生誤信之虞，則原處分核駁系爭商標之申請
註冊，揆諸首揭規定，洵無不合。雖原告不服訴稱：「大西藏」並非地理名稱，實係
原告公司特取部分並非地理名稱具顯著性，原處分既無確切證據，認其易使人誤認為
商品之產地，與法不合等語。惟查系爭「大西藏」商標圖樣僅為單純之中文大西藏，
參諸社會大眾習慣上有就地理環境類似或生活習性相近者，以涵蓋名稱稱之，如台北
縣、市、基隆市等即統稱為大台北地區，是大西藏有泛稱西藏地區廣大疆域之意，且
西藏地區盛行密宗佛教，是以原告將之作為商標圖樣，指定使用於線香、香末、烏沈
香、檀香油等商品，易使一般消費者誤認其商品係由西藏地區特殊原料製造或與該地
區盛行之密宗佛教有密切關連，即有使公眾對其商品之產地產生誤信之虞，自不得申
請註冊，原告前開主張顯係其一己之見，並非可採。被告予以核駁不准其註冊，核無
違誤。一再訴願決定遞予維持，俱無不合。原告之訴為無理由，應予駁回。
據上論結，本件原告之訴為無理由，爰依行政訴訟法施行法第二條、行政訴訟法第九
十八條第三項前段，判決如主文。
中    華    民    國     九十        年      五      月      十七       日
                    最 高 行 政 法 院  第 四 庭
                                審 判 長 法  官      葉  振  權
                                         法  官      鍾  耀  光
                                         法  官      吳  錦  龍
                                         法  官      劉  鑫  楨
                                         法  官      吳  明  鴻
右  正  本  證  明  與  原  本  無  異
                                         法院書記官  莊  俊  亨
中    華    民    國     九十        年      五      月      十七       日


司法院資訊處製作；財團法人民間司法改革基金會備份。
